臺灣高等法院刑事判決　　　　　　　 100年度上易字第2575號
上　訴　人　臺灣臺北地方法院檢察署檢察官
被　　　告　趙宇閎
上列上訴人因被告竊盜案件，不服臺灣臺北地方法院100年度易
字第1297號，中華民國100年9月1日第一審判決（起訴案號：臺
灣臺北地方法院檢察署100年度偵字第8385號），提起上訴，本
院判決如下：
    主  文
原判決關於趙宇閎無罪部分撤銷。
趙宇閎竊盜，累犯，處有期徒刑貳月，如易科罰金，以新臺幣壹
仟元折算壹日。
    事  實
一、趙宇閎前因違反毒品危害防制條例案件，經臺灣士林地方法
    院民國99年12月17日以99年度審簡字第1381號判處有期徒刑
    3月確定，於100年1月10日易科罰金執行完畢。詎仍不知悔
    改，於100年4月7日凌晨2時許，與黃明仁（業經原審判處有
    期徒刑3月，得易科罰金確定）共同基於意圖為自己不法所
    之犯意聯絡，由趙宇閎駕駛車牌號碼SH-5269號自小貨車，
    搭載黃明仁前往洪旭仁所有位於臺北市中山區○○○路13號
    4樓之房屋，該屋因隔壁發生火災延燒而整修裝潢中，無人
    居住且無房門，黃明仁與趙宇閎一同進入該處後，見該屋內
    有留液晶電視2台，即由黃明仁徒手搬運其中1台，並由趙宇
    閎搬運另1台，趙宇閎、黃明仁，並一起將該等液晶電視搬
    運至上開自小貨車後，並由趙宇閎駕駛上開自小貨車搭載黃
    明仁離去，嗣於同日凌晨3時許行經新北市三重區中興橋下
    橋處時，遇警攔檢，主動向警員自首犯罪，而悉上情。
二、案經新北市政府警察局三重分局報告臺灣臺北地方法院檢察
    署檢察官偵查起訴。
    理  由
壹、證據能力：
一、按被告以外之人於審判外之言詞或書面陳述，除法律有規定
    者外，不得作為證據。刑事訴訟法第159 條定有明文。又被
    告以外之人於檢察事務官、司法警察官或司法警察調查中所
    為之陳述，與審判中不符時，其先前之陳述具有較可信之特
    別情況，且為證明犯罪事實存否所必要者，得為證據，同法
    第159條之2亦有明定。另按被告以外之人於審判外之陳述，
    雖不符前4 條之規定，而經當事人於審判程序同意作為證據
    ，法院審酌該言詞陳述或書面陳述作成時之情況，認為適當
    者，亦得為證據；當事人、代理人或辯護人於法院調查證據
    時，知有第159條第1項不得為證據之情形，而未於言詞辯論
    終結前聲明異議者，視為有前項之同意，同法第159條之5規
    定甚明。查共同被告黃明仁於警詢、偵查中之供述，對被告
    趙宇閎而言，屬審判外之言詞陳述，惟檢察官及被告就前揭
    審判外陳述之證據能力，於本院審理時均表示無意見（本院
    卷第22頁反面），且迄至本院言詞辯論終結前亦未再聲明異
    議。經核上開證據資料製作時之情況，查無違法不當或證明
    力明顯過低之瑕疵，亦認為以之作為證據應屬適當，揆諸前
    揭規定，共同被告黃明仁於警詢及偵查中之供述，對被告趙
    宇閎而言應有證據能力。
二、次按「所謂自白，係指被告或犯罪嫌疑人，對犯罪事實之全
    部或一部予以承認之意；其後雖翻異前詞或另有爭執，仍不
    影響於前此之自白。」，再按「被告之自白若無非法取供情
    形，經法院調查結果復與事實相符，即得採為論罪之證據。
    至於被告自白之內心動機為何，因於自白之任意性不生影響
    ，即不得指係違背法定程序取得之證據。」（最高法院99年
    度台上字第3747號、100年度台上字第5035號判決意旨參照
    ）。本件被告趙宇閎於偵查中供稱：「（今天凌晨2點你和
    黃明仁一起侵入臺北市大同區○○○路13號4樓內竊取液晶
    電視2台，是不是？）是。」、「（檢察機關移送你犯竊盜
    罪，你認不認罪？）我認罪啦，其實」、「（你認罪？蛤？
    ）我認罪。」等語明確，又檢察官訊問被告時，並無出於強
    暴、脅迫、利誘、詐欺、疲勞訊問、違法羈押或其他不正方
    法致使被告對於是否與共同被告黃明仁前往該處竊取液晶電
    視2台之問題回答「是」，亦無要求被告回答「我認罪」，
    且經檢察官訊問是否認罪2次，均堅定回答「我認罪」，更
    顯見被告當時自白之任意性，此有原審勘驗偵訊筆錄在卷（
    原審卷第77頁反面）可按。再者，縱使被告於供稱「我認罪
    」後，向檢察官表明「你講的是結果論，其實，我是想告訴
    說一個原因啦」等情，應僅係欲陳述其自白之內心動機為何
    ，誠如上開判決意旨，此對於自白之任意性不生影響，不得
    指係違背法定程序取得之證據，雖檢察官於偵查訊問時，就
    部分問題，有音量較大之情形（原審卷第77頁），惟被告仍
    繼為任意完整之陳述，是亦不得以該音量較大之情形，即率
    謂被告於偵查時之自白，欠缺任意性，而不得作為認定被告
    有罪之證據，是被告於偵查時之上述自白，亦有證據能力。
三、再按卷內之現場搜證照片10張（偵卷第41-45頁），係機械
    之方式所存之影像，並非依憑人之記憶再加以轉述而得，並
    非供述證據，並無傳聞證據排除法則之適用（最高法院98年
    度台上字第6574號判決意旨參照），該照片，亦有證據能力
    。
貳、實體方面：
一、被告趙宇閎雖曾於偵查時自白，惟於原審及本院審理時辯稱
    其並不知情，其為黃明仁之助手，案發當日係應黃明仁之邀
    ，協助從事資源回收工作，回程時應黃明仁要求停車並依黃
    明仁指示協助搬運本件液晶電視云云。惟查：
  (一)被告上開於偵查中之自白，核與證人即被害人洪旭仁於原審
    審理中證述之情節相符（原審卷第54頁反面至第57頁），並
    與共同被告黃明仁於警詢、偵查時均稱其與被告趙宇閎一起
    侵入台北市○○○路13號4樓內竊取本件液晶電視2台（偵卷
    第22頁、第63頁）等情相符，且有贓物認領保管單1紙及現
    場照片10張附卷可稽（偵卷第40頁至第45頁），況被告與共
    同被告黃明仁至被害人洪旭仁上址之時間，係於深夜凌晨，
    且依上開照片所示，遭竊之液晶電視，外觀並非陳舊，若果
    係資源回收，亦豈有無主人在場同意交付之理？足認被告趙
    宇閎上開於偵查時之任意性自白方與事實相符，而其於原審
    及本院審理時所辯不知情云云，係卸責之詞，不可憑採。
  (二)至共同被告黃明仁於原審審理時，雖改證稱：當日經過臺北
    市中山區○○○路13號，要求趙宇閎停車，想說那邊在裝修
    ，有機會看雇主有無要拆除，有無資源回收的工作可以做，
    遂與趙宇閎一同進去該處，但因為當時凌晨2點，只是先看
    環境去評估一下，算一下，隔天再跟業主談價錢，但尚未談
    價錢之前就先將電視搬走，液晶電視並非放在一樓裝垃圾的
    米袋內，一台係在四樓房間的牆壁上，一台放在地上云云，
    惟其上述證言，明顯與一般民眾連繫資源回收，多會在場交
    付，且若有殘值，回收業者需另付費用等常情不符，顯係迴
    護被告趙宇閎之詞，不可憑採。
  (三)綜上，被告翻異前供，不可採取，本件事證明確，犯行堪以
    認定，應予依法論科。
二、核被告趙宇閎所為，係犯刑法第320條第1項之竊盜罪。被告
    與黃明仁間有犯意聯絡及行為分擔，為共同正犯。查被告有
    如事實欄所示刑之宣告及執行完畢情形，有本院被告前案紀
    錄表在卷可考，其於100年1月10日執行完畢後5年內故意再
    犯本件有期徒刑以上之罪，為累犯，應依刑法第47條第1項
    規定加重其刑；另被告於警察臨檢時主動向警告知竊取本件
    2台液晶電視（偵卷第16頁），合於刑法第62條自首之規定
    ，本院認若非被告上開告知，將難以破獲本件竊案，乃予減
    輕其刑，並依刑法第71條第1項之規定先加後減之。原審不
    察，僅依被告趙宇閎於偵查時有部分未充分陳述之情，即率
    謂其於偵查時之自白不可採，未衡酌證人洪旭仁於原審結證
    稱一般人不會進去（原審卷第56頁）之證詞（此益足見被告
    係基於共同竊盜之犯意而與黃明仁進入上址犯本件犯行，否
    則豈會於半夜三更進入一般人均不會進入之上開處所搬取本
    件液晶電視）及本院之上述說明，遽為無罪之諭知，檢察官
    提起本件上訴，為有理由，應由本院予以撤銷改判。經審酌
    被告正值青壯，不思循正當途徑獲取財物，反竊取他人之物
    ，對被害人財產法益及社會秩序均生危害，實有不該，惟念
    上開所竊財物價值非鉅，被害人洪旭仁於原審審理中亦表明
    其不予追究（原審卷第57頁反面），及其犯罪動機、目的、
    手段等一切情狀，量處如主文第2項所示之刑，並諭知易科
    罰金之折算標準。
據上論斷，應依刑事訴訟法第369條第1項前段、第364條、第299
條第1項前段、刑法第28條、第320條第1項、第47條第1項、第62
條、第41條第1項前段，刑法施行法第1條之1，判決如主文。
本案經檢察官吳春麗到庭執行職務。
中    華    民    國   100    年    12    月    29    日
                  刑事第二十庭      審判長法  官  楊力進
                                          法  官  林海祥
                                          法  官  詹駿鴻
以上正本證明與原本無異。
不得上訴。
                                          書記官  梁淑時
中    華    民    國   100    年    12    月    29    日
附錄：本案論罪科刑法條全文
中華民國刑法第320條
（普通竊盜罪、竊佔罪）
意圖為自己或第三人不法之所有，而竊取他人之動產者，為竊盜
罪，處5  年以下有期徒刑、拘役或 5 百元以下罰金。
意圖為自己或第三人不法之利益，而竊佔他人之不動產者，依前
項之規定處斷。
前二項之未遂犯罰之。